【裁判字號】    97,交聲,576
【裁判日期】    970421
【裁判案由】    違反道路交通管理處罰條例聲明異議
【裁判全文】
臺灣臺北地方法院交通事件裁定    97年度交聲字第576、577號
原處分機關  交通部公路總局臺北區監理所板橋監理站
異  議  人
即受處分人  甲○○
上列受處分人因違反道路交通管理處罰條例案件，對於交通部公
路總局臺北區監理所板橋監理站於民國97年3 月5 日所為之處分
（原處分案號：板監裁字裁41－C00000000 號、41－C00000000
號），聲明異議，本院裁定如下：
    主  文
異議均駁回。
    理  由
一、按汽車駕駛人駕駛汽車，應遵守道路交通標誌、標線、號誌
    之指示，道路交通安全規則第90條前段定有明文。次按汽車
    駕駛人，行經有燈光號誌管制之交岔路口闖紅燈者，處新臺
    幣（下同）1800元以上5400元以下罰鍰，道路交通管理處罰
    條例第53條第1 項定有明文。再按汽車駕駛人駕駛汽車有違
    反道路交通管理處罰條例之行為，經交通勤務警察制止時，
    不聽制止或拒絕停車接受稽查而逃逸者，處3000元以上6000
    元以下罰鍰，同條例第60條第1 項亦定有明文。又汽車駕駛
    人駕駛汽車違反道路交通管理處罰條例第53條、第60條第1
    項之規定者，除應依該條所規定之罰鍰處罰外，並應分別記
    違規點數3 點及1 點，道路交通管理處罰條例第63條第1 項
    第1 款、第3 款分別定有明文。又依同條例第7 條之2 第1
    項第1 款、第4 款及同條第4 項之規定，汽車駕駛人闖紅燈
    、不服指揮稽查而逃逸，當場不能或不宜攔截製單舉發者，
    得逕行舉發，應記車輛牌照號碼、車型等可資辨明之資料，
    以汽車所有人為被通知人製單舉發。再依同條例第85條第1
    項及第4 項之規定，受舉發違反道路交通管理事件之受處罰
    人，認為受舉發之違規行為應歸責他人者，應於舉發違反道
    路交通管理事件通知單應到案日期前，檢附相關證據及應歸
    責人相關證明文件，向處罰機關告知應歸責人，處罰機關應
    即另行通知應歸責人到案依法處理。逾期未依規定辦理者，
    仍依本條例各該違反條款規定處罰。依本條例規定逕行舉發
    或同時併處罰其他人之案件，推定受逕行舉發人或該其他人
    有過失。而道路交通管理處罰條例所稱之汽車，依同條例第
    3 條第8 款之規定，亦包含機器腳踏車在內。
二、本件異議人即受處分人甲○○所有車牌號碼M9X －092 號重
    型機車，於民國96年12月3 日上午8 時47分，行經臺北縣三
    重市○○○路三民街口，適時該路口燈光號誌已轉換為紅燈
    ，竟仍超越停止線，闖紅燈繼續往前行駛，經臺北縣政府警
    察局三重分局執勤員警發覺前揭違規事實，舉手攔停未果，
    進而鳴警笛尾隨攔截示意停車受檢，然該機車駕駛人仍加速
    駛離拒絕接受稽查而逃逸，執勤員警遂以該機車所有人即異
    議人為受處分人，並以違反道路交通管理處罰條例第53條第
    1 項、第60條第1 項之規定分別逕行掣單舉發之。異議人於
    舉發通知單所載期限內到案申訴，惟未告知實際應歸責之駕
    駛人，經原處分機關函請原舉發單位查覆後，仍認異議人所
    有上揭機車仍有前開違規行為明確，乃依道路交通管理處罰
    條例第53條第1 項、第60條第1 項及違反道路交通管理事件
    統一裁罰基準表之規定，各裁處罰鍰1800元、3000元，並依
    同條例第63條第1 項分別記違規點數3 點、1 點。
三、異議意旨略以：車號M9X －092 號重型機車雖為異議人所有
    使用，惟異議人於舉發當日並沒有去三重市，係在家中幫學
    生上畫畫課，伊上揭機車並沒有借給別人使用，且現今社會
    上偽造車牌橫行，本案可能由歹徒變造之車牌掛於該車犯案
    ，異議人亦為本件受害人，故聲明異議，請求撤銷原處分云
    云。
四、本院查：
（一）按依道路交通管理處罰條例科處行政罰事件，依據公法爭
      議之舉證責任分配法則，固應先由行政機關就其業已履踐
      相關正當法程序，以及人民應受處罰之客觀違反法令行為
      ，負證明之責，異議人就行政機關已為相當證明之前開事
      項，若主張欠缺主觀歸責條件或為其他抗辯，亦須就其所
      辯提出反證。惟行政機關對於前開應為舉證事項，非不得
      以執行查察取締勤務人員，依據調查人證之程序，使就親
      歷事實提供不可替代之證明方法，尤於當場舉發交通違規
      事件，鑑於交通違規事實往往驟然而現、稍縱即逝，若硬
      性要求舉發員警不分違規情節，一律必須預留證據，俾便
      事後提出供法院審酌，除有現實技術可行性之困難外，勢
      將大幅提高交通管理之行政成本，並嚴重削弱道路交通管
      理之行政效能，此絕非立法者制定道路交通管理法規之本
      意。
（二）上開車號M9X －092 號重型機車於前揭時地闖紅燈及拒絕
      停車接受稽查而逃逸之違規事實，業據當時開單告發之臺
      北縣政府警察局三重分局員警劉義中於本院調查時具結證
      稱：「我當天執行巡邏勤務騎機車，行經三重市○○○路
      跟三民街路口時，發現路口的對向車道，有部機車闖紅燈
      直行過來，過來時我有舉左手攔他，但他不停，我就迴轉
      從後面攔截，但該駕駛還是不停，並右轉中正北路走到後
      竹圍街，該騎士又再左轉到大勇街方向就直行到力行路二
      段方向，從我要攔停他到大勇街將近有300 公尺，這段路
      程中我一直確認這個車牌是車號M9X －092 號。等我確認
      清楚後，我停下車，跟同仁聯絡確認車籍資料。」、「（
      問：你有攔截騎士，如何確定騎士有看到你？）因道路不
      會很寬，且我舉手也很明顯，他從我的正面過來，可以明
      確看到我。再者我追逐他的過程，也有鳴警報器，他應該
      可以知道有車在後面追，我的車速都已經達60、70公里，
      還追不到他，依我開罰單的經驗，應該可以判斷出騎士已
      經知道我在追他了。且騎士一下子轉到中正北路，再轉到
      大勇街，又轉到力行路，從他的行駛方向就知道他是在故
      意閃避我的追逐。為了確認我不是隨意亂開罰單，還在舉
      發單上註記他的逃匿方向。」等語明確。而觀諸卷附北縣
      警交字第C00000000 號、C00000000 號舉發違反道路交通
      管理事件通知單違規事實欄亦分別註記有「於三民街往中
      正北路方向直行，於左記違規時地闖紅燈」、「交通違規
      （闖紅燈）拒絕停車接受稽查而逃逸。中正北路－後竹圍
      街－大勇街－力行路二段30巷」等文字，益徵證人劉義中
      所述於前揭時地親見受處分人所有之上開機車有闖紅燈及
      拒絕停車接受稽查而逃逸等違規情事，確屬可信。又依證
      人劉義中證述：「依我追了該機車騎士有300 公尺，我認
      為我的記憶不會有錯。當天是早上，天氣正常，白天看得
      很清楚。」、「該機車應該是深灰色的已經接近黑色的感
      覺。（問：提示異議人當庭提出之機車照片予證人，當天
      是否就是這部機車？）很接近，且我看到機車後座的行李
      箱，我可以確認我當天追的就是這一台機車。」等語，復
      參照異議人當庭提出其所有車號M9X －092 號重型機車之
      照片1 幀，顯見證人劉義中舉發當日所見違規行駛者確為
      異議人所有之車輛，且無誤記車號之情形，是該機車於前
      揭時地有闖紅燈及拒絕停車接受稽查而逃逸之違規行為，
      堪予認定，異議人所辯可能係他人以變造車牌犯案云云，
      委無足採。
（三）至異議人雖又辯稱：伊於上開時間並未騎車行經前述地點
      ，而係在家中幫學生上課，且舉發員警於本院訊問時亦不
      能確認當天違規駕駛人即為異議人云云。惟參依異議人所
      述，該違規之機車並未有遺失或失竊之紀錄，縱使該機車
      違規當時並非異議人本人所駕駛乙事屬實，然該機車既為
      異議人所有，衡情必係其所同意使用該機車之人駕駛，異
      議人理應知悉其身分，惟異議人於收受舉發通知單向原處
      分機關申訴時，既未告應歸責之行為人，以供原處分機關
      另依法處罰該違規駕駛人，揆諸道路交通管理處罰條例第
      85條第1 項、第4 項之規定，自應推定異議人有過失而應
      處罰異議人。準此，原處分機關以該違規機車之所有人即
      異議人為處罰對象，於法並無不合，異議人所辯尚無足取
      。
五、綜上所述，本件異議人所有上開機車既有前揭行經有燈光號
    誌管制之交岔路口闖紅燈，並經交通勤務警察制止，拒絕停
    車接受稽查而逃逸之違規行為。從而，原處分機關依道路交
    通管理處罰條例第53條第1 項、第60條第1 項、第63條第1
    項及違反道路交通管理事件統一裁罰基準表，各裁處異議人
    罰鍰1800元、3000元，並分別計違規點數3 點、1 點，核無
    違法或不當之情事，聲明異議意旨仍執前詞，任意指摘原處
    分不當，並無理由，應予駁回。
六、據上論斷，應依道路交通案件處理辦法第19條，裁定如主文
    。
中    華    民    國    97    年    4     月    21    日
                        交通法庭  法  官  吳俊龍
以上正本證明與原本無異。
如不服本裁定應於送達後5日內向本院提出抗告狀。
                                  書記官  高菁菁
中    華    民    國    97    年    4     月    21    日


司法院資訊處製作；財團法人民間司法改革基金會備份。
